【裁判字號】    96,交聲,958
【裁判日期】    970430
【裁判案由】    聲明異議
【裁判全文】
臺灣臺南地方法院交通事件裁定     96年度交聲字第958號
移送機關    交通部公路總局嘉義區監理所麻豆監理站
異議人即
受處分人    甲○○
上列受處分人因違反道路交通管理處罰條例案件，對於交通部公
路總局嘉義區監理所麻豆監理站民國96年10月15日所為之裁決處
分（處分案號：麻監裁罰字第裁75-M00000000號），聲明異議，
本院裁定如下：
    主  文
異議駁回。
    理  由
一、原處分意旨略以：異議人即受處分人甲○○（下稱異議人）
    遭警舉發於民國（下同）96年9月28日下午3時50分時許，駕
    駛牌照號碼5498-LU號自用一般小貨車，在臺南縣將軍鄉○
    ○村○○○○路段三吉高幹84左10號電線杆前之岔路路口，與
    第三人吳編發生交通事故，致吳編頭部撞挫傷導致顱內
    出血，未採取救護措施，亦未向警察機關通知，且未依規定
    處置移動肇事車輛及現場痕跡，逕自離去逃逸現場，致吳
    編因顱內出血急救無效而死亡，嗣經交通部公路總局嘉義區
    監理所麻豆監理站（下稱移送機關）依道路交通管理處罰條
    例第62條第3項（原裁決書漏載第3項）、第4項、第67條第
    1項（原裁決書漏載第1項）及違反道路交通管理事件統一裁
    罰標準表等規定，裁處罰鍰新臺幣9,000元，吊銷駕駛執照
    ，永久禁考等處分。
二、本件聲明異議意旨略以：本件肇事地點為四線道，禁止穿越
    通行，又異議人行駛時前方並無行人及車輛，不知與他人或
    任何車輛發生擦撞，何來逃逸？另96年9月30日警方至異議
    人住處押人，查扣車輛，同年10月1日鑑定人員鑑定雙方車
    輛（輕微擦撞）始知有肇事事實。況且，本件交通事故已進
    入司法偵查，待事實真相查明清楚再予懲罰，為此，聲明異
    議等語。
三、按汽車駕駛人駕駛汽車肇事致人受傷或死亡者，應即採取救
    護措施及依規定處置，並通知警察機關處理，不得任意移動
    肇事汽車及現場痕跡證據，違反者處新臺幣3千元以上9千元
    以下罰鍰，並吊銷其駕駛執照。又汽車駕駛人曾依第62條第
    4項後段規定吊銷駕駛執照者，終身不得考領駕駛執照。道
    路交通管理處罰條例第62條第3項、第4項及第67條第1項分
    別定有明文。
四、經查：
（一）異議人遭警舉發，於上開時、地駕駛牌照號碼5498-LU號
      自用一般小貨車，與第三人吳編發生交通事故後，未採
      取救護措施及依規定處置，並通知警察機關處理，即逕行
      逃逸之違規行為，有臺南市警察局96年9月30日南縣警交
      字第M00000000號舉發違反道路交通管理事件通知單1份附
      卷可稽。且異議人於臺灣臺南地方法院檢察署96年度營偵
      字1435第號偵查時，亦就其於上開時、地肇事致吳編受
      傷後，未留置現場等候警方前往處理，亦未將吳編送醫
      救治，隨即駕車逕行離去乙節坦承不諱，嗣並因上開違規
      行為觸犯刑法第185條之4肇事逃逸罪嫌，經檢察官於97年
      1月2日為緩起訴處分，緩起訴期間為2年，異議人並應於
      緩起訴處分確定後，6個月內向國庫支付新台幣80,000元
      ，有臺灣臺南地方法院檢察署96年度營偵字第1435號97
      年1月2日檢察官緩起訴處分書1份附卷可參，因此，移送
      機關指稱異議人有上開違規情事，堪予認定。
（二）又汽車駕駛人駕駛汽車肇事致人受傷或死亡，應即採取救
      護或其他必要措施，並向警察機關報告，不得逃逸，違者
      吊銷駕駛執照。其目的在增進行車安全，保護他人權益，
      以維護社會秩序，與憲法第23條並無牴觸（本院釋字第
      284號解釋參照），因此，只要其為該交通事故之現場當
      事人，則對事故現場之傷亡人員皆有救護之義務，並非其
      需故意或過失導致事故發生而逃逸者，始認觸犯道路交通
      管理處罰條例62條之規定，否則該條文之功能將喪失殆盡
      。從而，縱異議人對其與第三人吳編發生交通事故一事
      ，並無故意、過失，但其於第三人吳編受傷後，竟未採
      取救護措施，亦未向警察機關通知，且未依規定處置移動
      肇事車輛及現場痕跡，即逕行逃逸，即足認有違反道路交
      通管理處罰條例第62條第3項、第4項等規定之情。異議人
      抗辯稱其行駛時，前方並無行人及車輛，不知與他人或任
      何車輛發生擦撞等語，並無逃逸之意云云，洵屬無據。
五、綜上所述，異議人於上開時、地，與第三人吳編發生交通
    事故致吳編受傷後，未採取救護措施及依規定處置，並通
    知警察機關處理，有逕行逃逸之違規行為，堪可認定。則移
    送機關據此並引用上開道路交通管理處罰條例第62條第3項
    、第4項、第67條第1項及違反道路交通管理事件統一裁罰標
    準表等規定，裁處異議人罰鍰新臺幣9,000元，並吊銷駕駛
    執照，永久禁考等處分，於法即無不當。從而，本件異議經
    核並無理由，自應予以駁回。
六、至於道路交通管理處罰條例第62條第3項、第4項係分別規定
    ：「汽車駕駛人駕駛汽車肇事致人受傷或死亡者，應即採取
    救護措施及依規定處置，並通知警察機關處理，不得任意移
    動肇事汽車及現場痕跡證據，違反者處新臺幣三千元以上九
    千元以下罰鍰。但肇事致人受傷案件當事人均同意時，應將
    肇事汽車標繪後，移置不妨礙交通之處所。」、「前項駕駛
    人肇事致人受傷而逃逸者，吊銷其駕駛執照；致人重傷或死
    亡而逃逸者，吊銷其駕駛執照，並不得再考領。」等語，由
    法條文義觀之，適用道路交通管理處罰條例第62條第4項之
    前提，係該名駕駛亦同時觸犯同法條第3項，惟二者之構成
    要件仍略有不同，因此，處分機關適用道路交通管理處罰條
    例第62條第4項予以裁罰時，雖同時隱含有適用同條第3項之
    意，惟基於行政程序法第5條行政行為明確性之要求，應於
    裁決書舉發違反法條欄中一併記載，始為的論，附此敘明。
七、據上論斷，應依道路交通管理處罰條例第87條第2項、道路
    交通案件處理辦法第19條，裁定如主文。
中    華    民    國    97    年    4     月    30    日
                      交通法庭  法  官  陳淑勤
以上正本證明與原本無異。
如不服本裁定應於送達後5日內向本院提出抗告狀。
                                書記官  陳金堂
中    華    民    國    97    年    4     月    30    日


司法院資訊處製作；財團法人民間司法改革基金會備份。
